【裁判字號】    94,訴,1215
【裁判日期】    950516
【裁判案由】    損害賠償
【裁判全文】
臺灣士林地方法院民事判決              94年度訴字第1215號
原      告  甲○○
被      告  丙○○
上列當事人間請求損害賠償事件，本院於民國95年5 月2 日言詞
辯論終結，判決如下：
    主  文
被告應給付原告新台幣壹拾伍萬元，及自民國九十五年一月二十
六日起至清償日止，按年息百分之五計算之利息。
原告其餘之訴駁回。
訴訟費用由被告負擔四分之一，餘由原告負擔。
本判決第一項得徦執行。
    事實及理由
一、按訴狀送達後，原告不得將原訴變更或追加他訴。但擴張或
    減縮應受判決事項之聲明者，不在此限，民事訴訟法第255
    條第1 項第3 款定有明文。原告於訴狀送達後減縮請求之利
    息，應予准許。
二、原告主張：被告係原告前夫，被告於民國94年2 月8 日在原
    告住處毆打原告，致原告鼻骨及背部尾椎骨等處受傷，原告
    身心嚴重受創，雖經復健治療，猶未痊癒。被告因傷害原告
    業經鈞院士林簡易庭判處有期徒刑3 月確定。爰本於民法第
    195 條第1 項規定，請求被告賠償非財產上之損害新台幣（
    下同）773,545 元等語。並聲明：被告應給付原告773,545
    元及自95年1 月26日起至清償日止，按年息5%計算之利息。
三、被告則以：原告先以言語刺激被告，被告只是站起來用蘋果
    丟原告，並未出手推原告，原告頭部以外之傷與被告無關等
    語置辯。並聲明：原告之訴駁回。
四、得心證之理由：
    原告主張被告於94年2 月8 日傷害其之事實，為被告所不否
    認。被告雖以前揭情詞置辯。惟查，原告於被告出手前曾譏
    笑被告稱：「錢被越南老婆光了，要來向兒子要錢」等語
    之事實，固據兩造之子乙○○到庭陳述無訛（見本院卷第60
    頁），惟此事實並無解於被告之民事責任。又乙○○另證稱
    ：「當時被告叫我及丁○○坐在沙發上，要跟我們談一些事
    情，後來我跟被告講的不是很愉快，原告就過來，對被告說
    去跟越南老婆吃團圓飯，被告就拿蘋果很生氣，原告站我旁
    邊，2 人相隔約1 公尺，被告站起來拿蘋果砸原告臉部，又
    用雙手推原告，原告就重心不穩往後退，後面剛好有書櫃，
    原告撞到書櫃後就跌坐地上，原告有流鼻血站不起來，我去
    扶原告起來，我及我哥哥怕兩造再起爭執，我去拉原告，我
    哥就去拉被告，我哥就與被告起口角，後來原告就報警。」
    「至醫院以後，醫生先問有無外傷，填驗傷單，原告有說有
    流鼻血，醫生看完後就處理傷口，後來也有照Ｘ光，原告說
    屁股痛起來，醫生有稍微檢查一下。」等語（見本院卷第59
    、60頁）。而觀諸卷附家庭暴力事件驗傷診斷書（94年度士
    簡附民字第45號卷第12頁）記載被告受有「頭頂及枕部各貳
    Ｘ貳公分腫脹；右鼻腔前上方壹Ｘ壹公分血塊，已止血。」
    「右手肘側壹Ｘ壹公分瘀傷。」被告並自述「鼻部肢體外力
    所致造成出血後，下背部及其他部分因而跌倒受傷。」足見
    證人所述非虛。被告否認手推原告，不足採信。
五、按不法侵害他人之身體、健康、名譽或自由者，被害人雖非
    財產上之損害，亦得請求賠償相當之金額，民法第195 條第
    1 項前段定有明文。被告不法侵害原告之身體，原告自得請
    求被告賠償相當之金額。又慰撫金之賠償得參酌雙方身分、
    資力與加害程度及其他各種情形核定相當之數額，最高法院
    著有51年台上字第223 號判例可資參照。本院審酌兩造原係
    夫妻，育有2 子，現已離婚，被告另行再婚。原告係中學畢
    業，曾擔任代書、導遊、看護等工作，目前無業，由兒子扶
    養，名下無財產。而被告係大學畢業，曾任加油站長，現已
    退休，目前無業，名下除車輛1部外，亦無財產（見本院卷
    (一)第62至68頁稅務電子閘門財產所得調件明細表）。被告傷
    害原告之經過，以及原告所受傷勢等情形，認原告請求之慰
    撫金，殊嫌過高，應予核減為150,000 元，原告逾此數額之
    請求，為無理由，應予駁回。
六、從而，原告訴請被告賠償150,000 元及自95年1 月26（即95
    年1 月25日言詞辯論翌日）起至清償日止，按年息5%計算為
    有理由，應予准許。逾此部分之請求，為無理由，應予駁回
    。
七、本件事證已臻明確，兩造其餘之攻擊防禦方法，核與判決之
    基礎無影響，毋庸一一論述，併此敘明。
八、按所命給付金額或價額未逾500,000 元之判決，應依職權宣
    告假執行，民事訴訟法第389 條第1 項第5 款定有明文。本
    件原告勝訴部分，應依職權宣告假執行。
九、訴訟費用負擔之依據：民事訴訟法第79條。
中    華    民    國    95    年    5     月    16    日
                  民事第一庭  法  官  楊智勝
以上正本證明與原本無異。
如對本判決上訴須於判決送達後20日內向本院提出上訴狀。
中    華    民    國    95    年    5     月    18    日
                              書記官  黃王雅寬


司法院資訊處製作；財團法人民間司法改革基金會備份。
